【裁判字號】    97,易,308
【裁判日期】    970729
【裁判案由】    侵占
【裁判全文】
臺灣雲林地方法院刑事判決               97年度易字第308號
公  訴  人  臺灣雲林地方法院檢察署檢察官
被      告  甲○○
                      巷5號
                      號
上列被告因侵占案件，經檢察官提起公訴（97年度偵字第1430號）
，被告於準備程序中就被訴事實為有罪之陳述，本院合議庭裁定
由法官一人獨任進行簡式審判程序，判決如下：
    主  文
甲○○意圖為自己不法之所有，而侵占對於業務上所持有之物，
處有期徒刑柒月，緩刑貳年，並應於緩刑期間內即自民國九十七
年八月十五日起，至九十八年五月十五日止，共分十期，於每月
十五日支付被害人「昱鎮企業社」新臺幣仟元。
    事實及理由
一、犯罪事實：
    甲○○本受僱於「昱鎮企業社」（址設嘉義市○○路○ 段
    433 巷28弄2 號1 樓，負責人楊麗娟）擔任「嘉南羊乳公司
    」雲嘉經銷處之羊乳配送員，負責雲林縣斗六市及古坑鄉等
    地區一般住戶訂購羊乳之配送及收款事宜，為從事業務之人
    。甲○○於民國94年04月05日至同年月20日止向客戶所收取
    之購乳款項，應依昱鎮企業社規定於當月25日統一繳回報帳
    ，詎甲○○意圖為自己不法之所有，於同年月25日未將當月
    所收得之貨款共新臺幣（下同）36634 元，反而在昱鎮企業
    社上址，將上開款項侵占入己，借給同事。嗣昱鎮企業社發
    覺後向甲○○催討，甲○○置之不理，遂報警處理而查獲。
二、認定犯罪事實所憑之證據及理由：
(一)、本案經被告於準備程序中就被訴事實為有罪陳述，經本院裁
    定進行簡式審判程序，依刑事訴訟法第273 條之2 、第159
    條第2 項之規定，本案不適用傳聞法則有關限制證據能力之
    規定，且不受同法第161 條之2 、第161 條之3 、第163 條
    之1 、第164 條至第170 條等有關調查證據方法之限制，合
    先敘明。
(二)、上開犯罪事實，業據告訴代理人乙○○（即昱鎮企業社配送
    部主任）於警詢、檢察官面前指訴藄詳，此有警詢筆錄、檢
    察官訊問筆錄、昱鎮企業社營利事業登記證等在卷可稽。被
    告於偵審中，亦對上開犯罪事實自白不諱，核與乙○○所述
    情節相符，其自白真實可信。本案事證明確，被告犯行堪以
    認定，應依法論科。
三、論罪科刑之理由：
(一)、被告所為，係犯刑法第336條第2項之業務侵占罪。
(二)、行為後法律有變更者，適用行為時之法律，但行為後之法律
    有利於行為人者，適用最有利於行為人之法律，現行刑法第
    2 條第1 項定有明文。被告行為後，刑法業於94年1 月7日
    修正，於94年2 月2 日公布，並於95年7 月1 日施行，是
    本件被告行為後，法律已有變更。參酌最高法院95年05月23
    日第8 次刑事庭會議決議、同年11月07日第21次刑事庭會議
    決議內容，本案關於新舊法比較及法律之適用，詳如附表所
    示。
(三)、本院審酌：被告犯後坦承犯行，態度尚稱良好，且已與被害
    人昱鎮企業社達成和解，被告願意分期賠償告訴人共36,000
    元，且已繳了兩期共6,000 元，所餘30,000元願分10期歸還
    被害人，每期3,000 元，於97年08月15日起之每月15日按月
    連續支付告訴人，告訴代理人到庭亦表示已經講明上開和解
    內容，願意原諒被告。被告犯案之動機係因同事缺錢相借，
    被告於將貨款出借後，同事不見蹤影，致被告無法支付告訴
    人之催討，由其犯罪動機可認被告可非難程度不高，其侵占
    之數額亦屬非鉅。被告現已離職，目前打零工維生，經濟來
    源尚有困窘，及其他一切情狀，量處如主文所示之刑。被告
    前未曾受有期徒刑以上刑之宣告，有臺灣高等法院被告前案
    紀錄表在卷可參，其犯罪後已知悔悟，本院認其經此教訓後
    ，當益知警惕，信無再犯之虞，因認其所宣告之刑，以暫不
    執行為適當，併予宣告緩刑2 年，緩刑並應附加上開和解條
    件，俾促被告日後依約支付告訴人和解款項，用以自新。
四、應適用之法律：
(一)、刑事訴訟法第273條之1第1項、第299條第1項前段。
(二)、刑法第2 條第1 項、第336 條第2 項、第74條第1 項第1 款
    、第2 項第3款。
(三)、罰金罰鍰提高標準條例第1條前段。
中    華    民    國    97    年    7     月    29    日
                  刑事第五庭    法  官   侯廷昌
以上正本證明與原本無異。
如不服本判決，應於判決送達後10日內，應載明具體理由向本院
提出上訴狀（需附繕本）。
                                書記官   洪秀虹
中    華    民    國    97    年    7     月    29    日
附錄法條：
中華民國刑法第336條
對於公務上或因公益所持有之物，犯前條第 1 項之罪者，處 1
年以上 7 年以下有期徒刑，得併科 5 千元以下罰金。
對於業務上所持有之物，犯前條第 1 項之罪者，處 6 月以上
5 年以下有期徒刑，得併科 3 千元以下罰金。
前二項之未遂犯罰之。
附表
┌────────┬────────┬────────┬────────┐
│法        條    │修正前規定      │修正後規定      │新舊法之適用    │
├────────┼────────┼────────┼────────┤
│刑法第336 條第2 │罰金罰鍰提高標準│刑法施行法第1 條│(一)適用修正前規定│
│項法定刑關於罰金│條例第1 條前段規│之1 規定：「中華│。              │
│部分：罰金罰鍰提│定：「依法律應處│民國94年01月07日│(二)本件被告所犯刑│
│高標準條例第1 條│罰金、罰鍰者，就│刑法修正施行後，│法第336 條第2 項│
│前段、現行法規所│其原定數額得提高│刑法分則編未修正│之罪法定刑有罰金│
│定貨幣單位折算新│為2 倍至10倍。」│之條文定有罰金者│刑（銀元3,000 元│
│臺幣條例第2 條、│現行法規所定貨幣│，自94年01月07日│以下），且為刑法│
│刑法第33條第5 款│單位折算新臺幣條│刑法修正施行後，│分則編未修正之條│
│                │例第2 條規定：「│就其所定數額提高│文而定有罰金刑者│
│                │現行法規所定金額│為30倍，但72年06│，於刑法施行法第│
│                │之貨幣單位為圓、│月26日到94年01月│1 條之1 修正增訂│
│                │銀元或元者，以新│07日新增或修正之│前，其貨幣單位為│
│                │臺幣元之3 倍折算│條文，就其所定數│銀元，是被告所犯│
│                │之。」          │額提高為3 倍。」│刑法第336 條第2 │
│                │刑法第33條第5 款│刑法第33條第5 款│項之罪罰金刑之提│
│                │規定：「罰金：1 │規定：「罰金：新│高標準，於適用罰│
│                │元以上。」      │臺幣1,000 元以上│金罰鍰提高標準條│
│                │                │，以百元計算之。│例第1 條前段及現│
│                │                │」              │行法規所定貨幣單│
│                │                │                │位折算新臺幣條例│
│                │                │                │第2 條規定換算為│
│                │                │                │新臺幣時，法定刑│
│                │                │                │罰金部分，應為罰│
│                │                │                │金新臺幣18,000元│
│                │                │                │以下至90,000元以│
│                │                │                │下（乘以2 至10，│
│                │                │                │再乘以3） ，如適│
│                │                │                │用刑法施行法第1 │
│                │                │                │條之1 規定提高30│
│                │                │                │倍，則為罰金新臺│
│                │                │                │幣90,000元以下（│
│                │                │                │乘以30），故關於│
│                │                │                │法定刑為罰金部分│
│                │                │                │之提高標準，新法│
│                │                │                │非較有利於被告，│
│                │                │                │本案關於刑法第條│
│                │                │                │之罪法定刑罰金提│
│                │                │                │高標準部分，應依│
│                │                │                │刑法第2 條第1 項│
│                │                │                │前段規定，適用行│
│                │                │                │為時之法律即罰金│
│                │                │                │罰鍰提高標準條例│
│                │                │                │第1 條前段及現行│
│                │                │                │法規所定貨幣單位│
│                │                │                │折算新臺幣條例第│
│                │                │                │2 條之規定。    │
│                │                │                │(三)法定刑罰金部分│
│                │                │                │，依修正前刑法第│
│                │                │                │33條第5 款規定，│
│                │                │                │及罰金罰鍰提高標│
│                │                │                │準條例第1 條前段│
│                │                │                │提高後，再依現行│
│                │                │                │法規所定貨幣單位│
│                │                │                │折算新臺幣條例第│
│                │                │                │2 條換算為新臺幣│
│                │                │                │時，為新臺幣6元 │
│                │                │                │以上至30元以上，│
│                │                │                │依修正後刑法第33│
│                │                │                │條第5 款規定，為│
│                │                │                │新臺幣1,000 元以│
│                │                │                │上，修正後刑法第│
│                │                │                │33條第5 款規定非│
│                │                │                │較有利於被告，依│
│                │                │                │刑法第2 條第1項 │
│                │                │                │前段規定，應適用│
│                │                │                │修正前刑法第33  │
│                │                │                │條第5 款規定。  │
├────────┼────────┼────────┼────────┤
│刑法第74條緩刑  │受2 年以下有期徒│受2 年以下有期徒│(一)適用修正後規定│
│                │刑、拘役或罰金之│刑、拘役或罰金之│。              │
│                │宣告，而有左列情│宣告，而有下列情│(二)有關緩刑之規定│
│                │形之一，認以暫不│刑之一，認以暫不│，犯罪在新法施行│
│                │執行為適當者，得│執行為適當者，得│前，新法施行後裁│
│                │宣告2 年以上5 年│宣告2 年以上5 年│判，緩刑之宣告，│
│                │以下之緩刑，其期│以下之緩刑，其期│應適用新法第74條│
│                │間自裁判確定之日│間自裁判確定之日│之規定（最高法院│
│                │起算：一、未曾受│起算：一、未曾因│95年度第8 次刑事│
│                │有期徒刑以上刑之│故意犯罪受有期徒│庭會議決議參照）│
│                │宣告者。二、前受│刑以上刑之宣告者│。              │
│                │有期徒刑以上刑之│。二、前因故意犯│                │
│                │宣告，執行完畢或│罪受有期徒刑以上│                │
│                │赦免後，5 年以內│刑之宣告，執行完│                │
│                │未曾受有期徒刑以│畢或赦免後，5 年│                │
│                │上刑之宣告者。  │以內未曾因故意犯│                │
│                │                │罪受有期徒刑以上│                │
│                │                │刑之宣告。緩刑宣│                │
│                │                │告，得斟酌情形，│                │
│                │                │命犯罪行為人為下│                │
│                │                │列各款事項：一、│                │
│                │                │向被害人道歉。二│                │
│                │                │、立悔過書。三、│                │
│                │                │向被害人支付相當│                │
│                │                │數額之財產或非財│                │
│                │                │產上之損害賠償。│                │
│                │                │四、向公庫支付一│                │
│                │                │定之金額。五、向│                │
│                │                │指定之公益團體、│                │
│                │                │地方自治團體或社│                │
│                │                │區提供40小時以上│                │
│                │                │240 小時以下之義│                │
│                │                │務勞務。六、完成│                │
│                │                │戒癮治療、精神治│                │
│                │                │療、心理輔導或其│                │
│                │                │他適當之處遇措施│                │
│                │                │。七、保護被害人│                │
│                │                │安全之必要命令。│                │
│                │                │八、預防再犯所為│                │
│                │                │之必要命令。前項│                │
│                │                │情形，應附記於判│                │
│                │                │決書內。第2 項第│                │
│                │                │3 款、第4 款得為│                │
│                │                │民事強制執行名義│                │
│                │                │。緩刑效力不及於│                │
│                │                │從刑與保安處分之│                │
│                │                │宣告。          │                │
└────────┴────────┴────────┴────────┘


司法院資訊處製作；財團法人民間司法改革基金會備份。
